臺灣高等法院高雄分院刑事判決　　　　94年度交上訴字第56號
上　訴　人　臺灣屏東地方法院檢察署檢察官
上　訴　人
即　被　告　甲○○
選任辯護人　歐陽志宏律師
上列上訴人因被告業務過失致死案件，不服臺灣屏東地方法院94
年度交訴字第17號中華民國94年6月22日第一審判決（起訴案號
：臺灣屏東地方法院檢察署93年度偵字第5557號），提起上訴，
本院判決如下：
     主  文
原判決撤銷。
甲○○從事業務之人，因業務過失致人於死，處有期徒刑捌月。
     事  實
一、甲○○係青田汽車交通股份有限公司（下稱青田公司）之司
    機，為從事駕駛業務之人，其於民國93年4 月4 日晚間7 時
    50分許，駕駛青田公司所有、車號9R-522號營業用大貨車，
    沿屏東縣萬巒鄉○○路由西往東方向行駛，途經該路36號（
    屏東縣萬巒鄉公所）前方、無號誌管制（四向號誌均已故障
    ）之交岔路口時，本應注意汽車行駛時，駕駛人應注意車前
    狀況，隨時採取必要之安全措施，而依當時之天候陰、但夜
    間有照明，該處路面乾燥、無障礙物，視距良好，依當時情
    形並無不能注意之情事，詎竟疏未注意車前狀況貿然前行。
    適沈榆傑酒後騎乘車號HT2-256 號重機車，後載其妻乙○○
    沿同路由南往北方向行駛，亦疏未注意酒後不得開車且車輛
    行經無號誌之交岔路口時，左轉車應暫停讓直行車先行，行
    經上開路口亦貿然左轉，致甲○○駕該營業大貨車，因煞車
    不及，與沈榆傑所駕該機車擦撞，致沈榆傑騎該機車後載乙
    ○○人車倒地，使沈榆傑受有前額撕裂傷併左小腿骨折等傷
    害，經送醫急救，仍於同日晚間8 時40分許不治死亡。乙○
    ○則受有頭部外傷合併腦震盪、左股骨粉碎性骨折、右橈骨
    骨折、臉部及左膝撕裂傷等傷害。甲○○於犯罪未為有偵查
    權之人發覺前，即自行電請警方到場救援處理，並於警員到
    現場時向警員自首犯罪，接受裁判。
二、案經乙○○訴請臺灣屏東地方法院檢察署檢察官偵查起訴。
     理  由
一、訊據上訴人即被告甲○○固坦承駕駛車號9R-522號營業大貨
    車，於前揭時、地，與沈榆傑所騎乘之車號HT2-256 號機車
    發生擦撞，並因而導致沈榆傑死亡，及其所搭載之乘客乙○
    ○受前述傷害等事實不諱，惟矢口否認有何業務過失致人死
    、傷等犯行，辯稱：當時我看前方路口號誌故障，就已減速
    慢行，純係沈榆傑酒後開車，且未禮讓伊所駕駛之直行車先
    行，才造成本件事故，過失應不在我云云。惟查：
  (一)被告駕該營業大貨車於前開時、地與被害人沈榆傑所駕駛該
    機車擦撞，致被害人沈榆傑傷重死亡及被害人乙○○受有上
    述傷害之事實，不惟為被告所供承，復有道路交通事故現場
    圖、道路交通事故調查報告表、電請相驗案件報告表、乙○
    ○受傷之診斷證明書、潮州全民醫院血液檢測報告、屏東縣
    警察局內埔分局道路交通事故初步分析研判表、屏東縣警察
    局重大交通事故紀錄通報單、法務部法醫研究所93年4 月29
    日法醫毒字第0930001244號函各1 紙、及事故現場與車損相
    片共38張在卷可資佐證。且被害人沈榆傑係因受有前額撕裂
    傷併左小腿骨折等傷害，經送醫急救，仍於93年4 月4 日晚
    間8 時40分許不治死亡，亦有沈榆傑之診斷證明書1 紙在卷
    可參，並經臺灣屏東地方法院檢察署檢察官督同法醫師相驗
    明確，有相驗屍體證明書、驗斷書及勘驗筆錄等在卷可憑。
    另被害人乙○○因本件車禍受有頭部外傷合併腦震盪、左股
    骨粉碎性骨折、右橈骨骨折、臉部及左膝撕裂傷等傷害，亦
    有前述卷附診斷證明書可稽。
  (二)依警方於肇事現場所繪之道路交通事故現場圖所示，被告所
    駕駛該營業大貨車右後輪有煞車痕長9.1M，左後輪煞車痕長
    12.1M ，煞車痕之起點，位於該交岔路口西往東車道約中心
    點之位置，該營業大貨車停於通過該交岔路口處，而由該營
    業大貨車右後輪煞車痕起點附近起至被害人該機車倒地位置
    ，亦有一長6.4M長之機車刮地痕，機車倒地位置後面始有血
    跡及被害人之散落物，此有該道路交通事故現場圖附於相驗
    卷第5 頁足憑。而被害人乙○○於警訊中指稱：「我於93年
    4 月4 日19時20分，乘坐我先生駕駛HT2-256 重機車，從自
    宅萬巒鄉僅佐一村出發，行駛至萬巒鄉○○村○○路，由南
    向北車道路時，因欲左轉往潮州方向，突然萬巒方向（西向
    東）有一部大貨車通過該路口，我所乘之重機車車頭就與對
    方大貨車右側車身發生碰撞，然後連人帶車被拖行後，我就
    不知道發生何事了。」於偵查中指稱：「因為對方的車速太
    快，我們也來不及讓他。」（見該警卷附於相驗卷第52頁、
    93 年 度他字第416 號卷第15頁）由該營業大貨車之煞車痕
    、機車刮地痕相關位置，及被害人乙○○上述陳述研判，本
    件肇事兩車之撞擊點，應在被告所駕駛該大貨車煞車痕起點
    及被害人沈榆傑所騎該重機車刮地痕起點附近，亦即在該交
    岔路口西往東方向靠近路中心點之位置，且由該煞車痕起點
    ，與被害人該機車之刮地痕相鄰觀之，亦足認定被告駕該營
    業大貨車撞及被害人該機車時起，始採煞車。又被告該營業
    大貨車左、右後輪分別有上述長度之煞車痕，足見被告駕駛
    該營業大貨車，通過該交岔路口時，並未減速慢行至隨時可
    以停車之狀態。被告所辯：當時伊已減速慢行云云，顯無足
    採。
  (三)按行經無號誌之交岔路口，應減速慢行，作隨時停車之準備
    ，道路交通安全規則第93條第1 項第2 款定有明文。而上開
    肇事地點，係於交岔路口內，當時該交岔路口內之號誌故障
    無法運作，亦有道路交通事故現場圖、調查報告表附於相驗
    卷第5 、6 頁足稽，被告駕駛該營業大貨車行經上開號誌無
    法運作之交岔路口，疏未減速慢行，作隨時停車之準備，致
    發生本件車禍，如前所述，被告對上揭規定自應注意並遵守
    ，而依當時狀況，又無不能注意之情事，詎仍疏未注意，以
    致肇事，被告於本件車禍確有過失甚明。台灣省車輛行車事
    故覆議鑑定委員會亦同此認定，有該委員會93年10月19日府
    覆議字第9311030 號函附於93年度他字第416 號卷第26頁足
    憑。被告該肇事致被害人沈榆傑受上述傷害致發生死亡之結
    果，及被害人乙○○受有上述傷害，如上所述，則被告該肇
    事與被害人沈榆傑之死亡及被害人乙○○受有上傷害間，自
    有相當因果關係，被告犯行堪以認定。
  (四)至辯護意旨稱：被害人沈榆傑酒後駕駛該重機車，且違規左
    轉，未讓被告所駕駛該營業大客車直行，致發生本件車禍，
    依據信賴原則，被告難認有何過失責任云云。查：被害人沈
    榆傑死亡後，其血液雖檢出含酒精為97mg/dl （換算後，其
    呼氣中所含酒精濃度為每公升0 點485 毫克），此有法務部
    法醫研究所函附於相驗卷第69頁足稽，且被害人沈榆傑駕該
    重機車轉彎車未讓被告所駕駛之直行車先行，亦有違規行為
    ，然所謂信賴原則須汽車駕駛人亦須遵守交通規則，且為必
    要之注意，始可適用。本件車禍肇事，被告駕駛該營業大貨
    車有上述之違規，已如前述，縱被害人沈榆傑酒後駕車及違
    反上述交通規則，被告仍無信賴原則之適用，亦難解免被告
    之刑責。又被告對被害人乙○○警訊及偵查中之陳述，未聲
    明異議，依刑事訴訟法第159 條之5 第2 項之規定，其陳述
    自有證據能力，附此明。
二、被告係青田公司之司機，為從事駕駛業務之人，為其所自承
    ，並有該營業大貨車行車執照、被告之駕駛執照及保險證在
    卷，其因駕車肇事，過失致人於死、傷，核其所為，係犯刑
    法第276 條第2 項之業務過失致人於死罪、同法第284 條第
    2 項前段業務過失傷害罪。被告以一行為，同時觸犯上開二
    不同罪名，為想像競合犯，應從一重之業務過失致人於死罪
    處斷。被告於肇事後向警報案，接受警訊並坦承肇事，有屏
    東縣內埔分局車禍現場處理報告、屏東縣警察局道路交通事
    故肇事人自首情形紀錄表，及警訊筆錄各1 份在卷可證，其
    對於未發覺之犯罪自首而受裁判，應依刑法第62條前段規定
    減輕其刑，爰審酌被告係職業駕駛人，竟疏未於上開交岔路
    口減速慢行，肇致本件車禍，致被害人沈榆傑死亡，被害人
    乙○○受有上述嚴重傷勢，且尚未與被害人達成和解等一切
    情狀，量處如主文所示之刑。
三、原審予以論罪科刑，固非無見，惟查：被告肇事原因，係駕
    駛該營業大貨車經過上開無號誌交岔路口，疏未減速慢行所
    致，原判決認被告係疏未注意車前狀況所致，尚有未洽。又
    被告該肇事致被害人沈榆傑死亡，被害人乙○○受有上述嚴
    重傷勢，且尚未與被害人達成和解，原判決僅量處被告有期
    徒刑5 月，顯然過輕，亦有未當。被告上訴意旨否認犯罪，
    指摘原判決不當，為無理由，檢察官上訴意旨指摘原判決量
    刑過輕，為有理由，自應由本院將原判決撤銷改判，審酌被
    告該車禍造成被害人一死一傷，損害不輕等一切情狀，量處
    如主文所示之刑。
據上論結，應依刑事訴訟法第369 條第1 項前段、第364 條、第
299 條第1 項前段，刑法第276 條第2 項、第284 條第2 項前段
、第55條、第62條前段、罰金罰鍰提高標準條例第1 條前段，判
決如主文。
本案經檢察官陳國全到庭執行職務。
中　　華　　民　　國　　94　　年　　10　　月 　　5 　日
                  刑事第六庭    審判長法  官  王憲義
                                      法  官  張盛喜
                                      法  官  李璧君
以上正本證明與原本無異。
如不服本判決應於收受本判決後10日內向本院提出上訴書狀，其
未敘述上訴理由者，並得於提起上訴後10日內向本院補提理由書
狀（均須按他造當事人之人數附繕本）「切勿逕送上級法院」。
中　　華　　民　　國　　94　　年　　10　　月　　 7  　日
　　　　　　　　　　　　　　　　　　　書記官  林淑敏
附錄本判決論罪科刑法條：
中華民國刑法第276 條第2項(過失致死罪)
從事業務之人，因業務上之過失犯前項之罪者，處5 年以下有期
徒刑或拘役，得併科3,000 元以下罰金。
中華民國刑法第284 條第2 項前段 (過失傷害罪)
從事業務之人，因業務上之過失傷害人者，處1 年以下有期徒刑
、拘役或1,000 元以下罰金，致重傷者，處3 年以下有期徒刑、
拘役或2,000 元以下罰金。
                                                      k
